臺灣新竹地方法院刑事判決
110年度金訴字第156號
公  訴  人  臺灣新竹地方檢察署檢察官
被      告  姜皓中


上列被告因違反洗錢防制法等案件，經檢察官提起公訴（109年
度偵字第13439號），被告於本院準備程序中就被訴事實為有罪
之陳述，經告以簡式審判程序之旨，並聽取檢察官、被告之意見
後，經本院合議庭裁定由受命法官改行簡式審判程序審理，判決
如下：
    主  文
姜皓中犯三人以上共同詐欺取財罪，處有期徒刑壹年。
    事實及理由
一、本件犯罪事實及證據，除犯罪事實欄第29、32-34行應補充
    為「提款卡密碼」、附表編號4提領金額欄應更正為「1筆50
    00元」，及證據部分補充被告於本院準備程序、審理中之自
    白外，餘均引用檢察官起訴書之記載（如附件）。
二、論罪科刑：
㈠、核被告所為，係犯組織犯罪防制條例第3條第1項後段之參與
    組織罪、刑法第339條之2第1項之以不正方法由自動付款設
    備取得他人之物罪、同法第339條之4第1項第2款之3人以上
    共同詐欺取財罪及洗錢防制法第14條第1項洗錢罪。
㈡、按共同實施犯罪行為之人，在合同意思範圍以內，各自分擔
    犯罪行為之一部，相互利用他人之行為，以達其犯罪之目的
    者，即應對於全部所發生之結果，共同負責。又共同正犯之
    成立，祇須具有犯意之聯絡及行為之分擔，既不問犯罪動機
    起於何人，亦不必每一階段犯行，均須參與。又共同正犯之
    意思聯絡，原不以數人間直接發生者為限，若有間接之聯絡
    者，亦包括在內。是以，行為人參與構成要件行為之實施，
    並不以參與構成犯罪事實之全部或始終參與為必要，即使僅
    參與構成犯罪事實之一部分，或僅參與某一階段之行為，亦
    足以成立共同正犯。經查：被告雖非親自向被害人劉嘉慧實
    施訛詐行為之人，未自始至終參與各階段之犯行，然其擔任
    提領詐騙款項之工作，而與該詐騙集團其他成員為詐騙被害
    人而彼此分工，堪認被告與該詐騙集團其他成員係在合同意
    思範圍內，各自分擔犯罪行為之一部，並相互利用他人之行
    為，以達犯罪之目的，從而，被告自應就所參與犯行，對於
    全部所發生之結果共同負責。故被告與該詐騙集團其他成員
    間，就上開犯行，彼此間有犯意聯絡及行為分擔，均為共同
    正犯。
㈢、被告持詐得之提款卡多次盜領如附表所示款項之行為，主觀
    上係基於單一決意，而於密切接近之時間實施，且侵害同一
    法益，各行為之獨立性極為薄弱，依一般社會健全觀念，難
    以強行分開，應評價為接續犯，而論以一罪。
㈣、被告以一行為而觸犯上開罪名，為想像競合犯，應依刑法第5
    5條之規定，從一重之刑法第339條之4第1項第2款三人以上
    共同犯詐欺取財罪。
㈤、爰審酌被告年輕力壯，不思循正當途徑獲取財物，為貪圖輕
    易獲得金錢，參與詐欺集團之犯罪，利用被害人法律知識不
    足，易於相信偵查、司法機關之心理弱點，而以上開方式參
    與本件犯行，嚴重傷害人民對偵查、司法機關之信賴，更令
    司法機關之公信力、人民信任感蕩然無存，且造成被害人身
    心、財產蒙受重大損害，所為應嚴予非難，兼衡其犯後坦承
    犯行，態度尚可，惟迄今尚未賠償被害人之損害，暨其自述
    高中畢業、職業為鐵工、月收入約3、4萬元、未婚妻懷孕7
    個月之家庭經濟狀況等一切情狀，量處如主文所示之刑，以
    示懲儆。另無證據證明被告因參與本案有取得報酬，爰不諭
    知犯罪所得部分，附此敘明。
三、不予宣告強制工作之說明：
    按修正前組織犯罪防制條例，對發起、主持、操縱、指揮或
    參與集團性、常習性及脅迫性或暴力性犯罪組織者，應於刑
    後強制工作之規定，經司法院釋字第528號解釋尚不違憲。
    嗣該條例第2條第1項所稱之犯罪組織，經2次修正，已排除
    原有之「常習性」要件，另將實施詐欺手段之具有持續性或
    牟利性之有結構性組織，納入本條例適用範圍，並對參與犯
    罪組織之行為人，於第3條第1項後段但書規定「參與情節輕
    微者，得減輕或免除其刑」。惟同條第3項仍規定「應於刑
    之執行前，令入勞動場所，強制工作，其期間為3年」，而
    未依個案情節，區分行為人是否具有反社會的危險性及受教
    化矯治的必要性，一律宣付刑前強制工作3年。然則，衡諸
    該條例所規定之強制工作，性質上原係對於有犯罪習慣，或
    因遊蕩、懶惰成習而犯罪者，所為之處置，修正後該條例既
    已排除常習性要件。從而，本於法律合憲性解釋原則，依司
    法院釋字第471號關於行為人有無預防矯治其社會危險性之
    必要，及比例原則等與解釋意旨不相衝突之解釋方法，為目
    的性限縮，對犯該條例第3條第1項之參與犯罪組織罪者，視
    其行為之嚴重性、表現之危險性、對於未來行為之期待性，
    以及所採措施與預防矯治目的所需程度，於有預防矯治其社
    會危險性之必要，且符合比例原則之範圍內，由法院依該條
    例第3條第3項規定，一併宣告刑前強制工作（最高法院刑事
    大法庭108年度台上大字第2306號裁定意旨參照）。查被告
    參與詐欺集團行為固值得非難，惟本院衡酌被告於詐騙集團
    內係擔任取款車手，於本件所為係依詐騙集團成員指示提領
    款項，重要性較低，且被告坦承犯行，尚具悔意，其行為表
    現之嚴重性、危險性尚未達於無可容忍之程度，依憲法比例
    原則權衡，認本件量處被告如主文所示之刑，已足收懲儆之
    效，尚未達須以保安處分預防矯治之程度而有施以強制工作
    之必要，爰不併予宣告強制工作。 
四、不另為無罪諭知部分：
　　被告固供承有於108年5月間參與本案詐騙集團組織並擔任提
    款車手工作乙情，然對於該詐騙集團究以何內容、方式行騙
    被害人之細節，依卷內證據資料並不足認定被告知悉，難認
    被告對該詐騙集團成員係以冒用公務員名義而行使偽造公文
    書方式施用詐術一節有所認識或預見。本案既無證據證明被
    告就該詐騙集團冒用公務員名義詐騙被害人及行使偽造公文
    書部分確有認識，自非得以刑法第216條、第211條及刑法第
    339條之4第1項第1款之罪名相繩，原應為無罪之判決，然此
    部分與前開經起訴論罪之三人以上共同詐欺取財犯行，為想
    像競合之裁判上一罪關係，爰不另為無罪判決之諭知。
據上論斷，應依刑事訴訟法第273條之1第1項、第299條第1項前
段、第310條之2、第454條第2項，判決如主文。
本件經檢察官陳郁仁提起公訴，檢察官邱宇謙到庭執行職務。
中    華    民    國   110    年    10   月    28    日
                  刑事第九庭  法  官  卓怡君
以上正本證明與原本無異。　　　　　　　　　
如不服本判決應於收受本判決後20日內向本院提出上訴書狀，上
訴書狀應敘述具體理由。上訴書狀未敘述上訴理由者，應於上訴
期間屆滿後20日內補提理由書狀於本院(均須按他造當事人之人
數附繕本 )「切勿逕送上級法院」。
中　　華　　民　　國　　110 　年　　10　　月　　28　　日
                              書記官  胡家寧

附錄本件論罪科刑法條：
刑法第339條之2第1項
意圖為自己或第三人不法之所有，以不正方法由自動付款設備取
得他人之物者，處3年以下有期徒刑、拘役或30萬元以下罰金。

刑法第339條之4第1項第2款
犯第 339 條詐欺罪而有下列情形之一者，處 1 年以上 7 年以
下有期徒刑，得併科 1 百萬元以下罰金：
二、三人以上共同犯之。
　　
組織犯罪防制條例第3條第1項
發起、主持、操縱或指揮犯罪組織者，處 3 年以上 10 年以下
有期徒刑，得併科新臺幣 1 億元以下罰金；參與者，處 6 月以
上 5 年以下有期徒刑，得併科新臺幣 1 千萬元以下罰金。但參
與情節輕微者，得減輕或免除其刑。

洗錢防制法第14條
有第二條各款所列洗錢行為者，處 7 年以下有期徒刑，併科新
臺幣 5 百萬元以下罰金。　
【附件】　　
臺灣新竹地方檢察署檢察官起訴書
                                    109年度偵字第13439號
　　被　　　告　姜皓中　男　21歲（民國00年0月0日生）
　　　　　　　　　　　　住新竹縣○○鄉○○街0號
　　　　　　　　　　　　國民身分證統一編號：Z000000000號
上列被告因詐欺等案件，業經偵查終結，認應提起公訴，茲將犯
罪事實及證據並所犯法條分敘如下：
　　　　犯罪事實
一、姜皓中基於參與犯罪組織之犯意，於民國108年5月間起參與
    由真實姓名、年籍不詳之人組成、以「假檢警」名義實施詐
    術為手段而具有持續性、牟利性、結構性之3人以上詐欺集
    團犯罪組織，擔任提領詐欺贓款之車手。緣該詐欺集團成員
    於姜皓中加入前，即共同基於意圖為自己不法所有、3人以
    上共同冒用公務員名義為詐欺取財、以不正方法由自動付款
    設備取得他人之物、行使偽造公文書及隱匿、掩飾特定犯罪
    所得去向之犯意聯絡，由某真實姓名、年籍不詳之詐欺集團
    成員於108年4月26日下午4時29分許，撥打電話予劉嘉慧，
    佯稱係高雄市政府警察局警員，向劉嘉慧誆稱其涉嫌吸金案
    云云，復由另名真實姓名、年籍不詳之詐欺集團成員於同年
    月30日上午11時11分許，撥打電話予劉嘉慧，佯稱係台北地
    檢署檢察官，向劉嘉慧誆稱已分案調查，需支付保證金及交
    付金融機構帳戶存摺、金融卡等物云云，致劉嘉慧陷於錯誤
    ，而依上開詐欺集團成員指示，於同日上午11時許，在其位
    於桃園市○○區○○街000號7樓之2之住處，將現金新臺幣（下
    同）30萬元及其申設之中華郵政股份有限公司（下稱中華郵
    政）帳戶（帳號詳卷）提款卡1張、台灣中小企業銀行（下
    稱中小企銀）帳戶（帳號詳卷）存摺1本與提款卡1張等物交
    予真實姓名、年籍不詳、自稱台北地檢署替代役「陳建華」
    之上開詐欺集團成員，該詐欺集團成員則交付上開詐欺集團
    某成員於不詳時間、地點偽造、蓋有「臺灣臺北地方法院檢
    察署印」、檢察官「王正皓」公印文各1枚之「台北地檢署監
    管科收據」1紙予劉嘉慧而行使之；上開假冒檢察官之詐欺
    集團成員復接續於同年5月2日下午3時26分許，撥打電話予
    劉嘉慧，誆稱其交付之上開中小企銀帳戶提款卡無法使用、
    需取回後至銀行變更密碼云云，致劉嘉慧陷於錯誤，依上開
    詐欺集團成員指示取回上開中小企銀帳戶存摺及提款卡並至
    銀行變更提款密碼後，於同日晚間8時許，在其上址住處前
    ，將上開中小企銀存摺1本與提款卡1張交予上開自稱「陳建
    華」之詐欺集團成員；劉嘉慧另將其上開中華郵政帳戶提款
    密碼及變更後之上開中小企銀帳戶提款密碼告知上開詐欺集
    團成員。嗣該詐欺集團成員取得上開2帳戶之提款卡與提款
    密碼後，旋吸收姜皓中、謝治棋（所涉詐欺取財等罪嫌，業
    經本署檢察官以109年度偵字第6191號提起公訴，並經臺灣
    新竹地方法院以109年度金訴字第110號判決處有期徒刑1年1
    月確定）加入擔任提領詐欺贓款之車手，姜皓中即與謝治棋
    、上開詐欺集團成員共同基於意圖為自己不法所有及隱匿、
    掩飾特定犯罪所得去向之犯意聯絡，依某真實姓名、年籍不
    詳之詐欺集團成員指示，於附表所示時間、地點，持上開中
    華郵政或中小企銀帳戶之提款卡，輸入提款密碼而操作自動
    櫃員機，自上開2帳戶內提領附表所示金額之款項後，交予
    某真實姓名、年籍不詳之詐欺集團成員。嗣劉嘉慧發覺受騙
    後報警處理，經員警調閱自動櫃員機監視器影像比對後循線
    查獲。
二、案經桃園市政府警察局楊梅分局報告臺灣桃園地方檢察署陳
    請臺灣高等檢察署檢察長令轉本署偵辦。
　　　　證據並所犯法條
一、證據清單及待證事實：
編號 證據名稱 待證事實  ㈠ 被告姜皓中於警詢及偵查中之自白。 證明全部犯罪事實。  ㈡ 1、被害人劉嘉慧於警詢時之證述。 2、被害人提出之手機內通聯記錄、存摺、上開「台北地檢署監管科收據」翻拍照片共11張。 3、內政部警政署反詐騙案件紀錄表影本1份。  證明被害人遭上開詐欺集團成員以上開方式施用詐術後陷於錯誤而交付上開款項、物品等事實。  ㈢ 1、上開中華郵政、中小企銀帳戶之交易明細各1 份。 2、自動櫃員機監視器影像翻拍畫面16張。 3、警製被告提領金融機構一覽表1份。 證明被告於附表所示時間、地點，持上開中華郵政或中小企銀帳戶之提款卡，輸入提款密碼而操作自動櫃員機，自上開2帳戶內提領附表所示金額之款項等事實。 
二、核被告姜皓中所為，係涉犯組織犯罪防制條例第3條第1項後
    段之參與犯罪組織罪嫌、刑法第339條之2第1項之以不正方
    法由自動付款設備取得他人之物罪嫌、第339條之4第1項第1
    、2款之3人以上共同冒用政府機關及公務員名義詐欺取財罪
    嫌及洗錢防制法第2條第2款、第14條第1項之掩飾或隱匿特
    定犯罪所得罪嫌。又被告於附表所示時間時、地點持提款卡
    多次盜領款項之行為，主觀上係基於單一決意，而分別於密
    切接近之時間、地點實施，且侵害同一法益，各行為之獨立
    性極為薄弱，依一般社會健全觀念，難以強行分開，請論以
    接續犯。而被告以一行為而觸犯上開數罪嫌，為想像競合犯
    ，請依刑法第55條前段規定，從重論以3人以上共同冒用政
    府機關及公務員名義詐欺取財罪嫌。再被告與謝治棋、真實
    姓名、年籍不詳之上開詐欺集團成員間，就本件犯嫌有犯意
    聯絡與行為分擔，請論以共同正犯。至報告意旨認同案被告
    林熯城涉犯詐欺取財等罪嫌部分，另為不起訴處分，附此敘
    明。
三、依刑事訴訟法第251條第1項提起公訴。
    此　致
臺灣新竹地方法院
中　　華　　民　　國　 110　　年　 　4　  月　   30 　日
　　　　　　　　　　　　　　　檢　察　官　陳郁仁
本件證明與原本無異。
中　　華　　民　　國　　109 　年　　5 　　月    7    日
　　　　                      書　記　官  莊維宇
所犯法條：
組織犯罪防制條例第 3 條後段
發起、主持、操縱或指揮犯罪組織者，處三年以上十年以下有期
徒刑，得併科新臺幣一億元以下罰金；參與者，處六月以上五年
以下有期徒刑，得併科新臺幣一千萬元以下罰金。但參與情節輕
微者，得減輕或免除其刑。
刑法第 339條之2第一項
意圖為自己或第三人不法之所有，以不正方法由自動付款設備取
得他人之物者，處三年以下有期徒刑、拘役或三十萬元以下罰金
。
刑法第 339條之4第一項第1、2款
犯第三百三十九條詐欺罪而有下列情形之一者，處一年以上七年
以下有期徒刑，得併科一百萬元以下罰金：
一、冒用政府機關或公務員名義犯之。
二、三人以上共同犯之。
附表：
編號 提領時間 提領地點 提領帳戶 提領金額（新臺幣） 1 108年5月10日晚間9時至9時1分許 新竹縣○○鎮○○路000號之中華郵政竹東郵局自動櫃員機 上開中華郵政帳戶 2筆共計7萬5,000元 2 108年5月10日晚間9時10分至9時13分許 同上 上開中小企銀帳戶 3筆共計2萬6,000元 3 108年5月10日晚間9時21分至9時30分許 新竹縣○○鎮○○路0段00號之中華郵政長春郵局自動櫃員機 同上 4筆共計7萬元 4 108年5月10日晚間10時36分許 新竹縣○○鄉○○街0號之中華郵政北埔郵局自動櫃員機 上開中華郵政帳戶 1萬5,000元